# 请教陈版，公司内部员工虚拟股权现金分红如何进行账务处理？

提问人：学以 时间：2017-03-17 10:07:55
陈版，实务中遇到高科技公司为激励员工，设置员工虚拟股权的情况，通过期权的形式授予，由创始人代持，不在工商登记，没有表决权。员工认缴价格较低或无认缴价格，未来按照决议情况领取分红。
例如，甲公司工商登记注册资本为 4000 万元，内部管理约定总股本为 4 亿股（可能为了授予期权数量不至于太少，不好看），创始人约定拿出其中20%作为员工持股池，作为授予的股票期权的标的来源，只是内部约定，没有工商登记。
请教陈版，若发生以下交易，该如何进行账务处理？
1 、员工行权时如果需要交纳认缴金额，该金额远低于公允价值，公司收到认缴款，但股本没有变化，股权也没有转让，该款项该如何处理？作为资本公积吗？
2 、公司决议分红时，分给虚拟股东的利润作为利润分配还是作为应付职工薪酬，或者有其他的处理？
3 、员工离职后，公司需要回购该股权，如何进行账务处理？
还望陈版给予指点。

回答人：chenyiwei
这里需要注意的问题是：员工能否通过参与该计划享有或承担公司股份公允价值变动的收益和风险？如果可以，则该计划就是现金结算的股份支付计划；如果不是（例如日后员工退出该计划时，回购价格不是标的股份的公允价值，而是按照当初的原始投入金额，或者退出时的每股帐面净资产等），则属于职工薪酬准则规范的“利润分享计划”。 公司收到认购款项时，应确认为负债（其他应付款或其他非流动负债）。 根据该计划对员工分红时，作为利润分享计划处理，确认为管理费用。 如果日后的回购价格不同于认购价格的，则应在员工持有该份额期间，采用适当的方法将差额确认入账，确认费用并调整该负债的账面价值（例如，如果回购价格是每年按一定利率增加，则每年确认利息支出；如果回购价格等于每年年末的净资产，则将这些干股对应享有的净资产变动份额确认为管理费用）。